臺灣新竹地方法院刑事裁定
109年度聲判字第44號
聲  請  人
即  告訴人  林麗卿
代  理  人  陳怡均律師
被      告  賴欽穎


上列聲請人因告訴被告詐欺案件，不服臺灣高等檢察署109年度
上聲議字第8095號駁回再議之處分（原不起訴處分案號：臺灣新
竹地方檢察署109年度偵字第8442號），聲請交付審判，本院裁
定如下：
    主  文
聲請駁回。
    理  由
一、按告訴人不服上級法院檢察署檢察長或檢察總長認再議為無
    理由而駁回之處分者，得於接受處分書後10日內委任律師提
    出理由狀，向該管第一審法院聲請交付審判；法院認交付審
    判之聲請不合法或無理由者，應駁回之，刑事訴訟法第258
    條之1第1項、第258條之3第2項前段分別定有明文。聲請人
    即告訴人林麗卿告訴被告賴欽穎詐欺案件，經臺灣新竹地方
    檢察署檢察官於民國109年8月4日以109年度偵字第8442號為
    不起訴處分（下稱原不起訴處分）後，聲請人不服聲請再議
    ，經臺灣高等檢察署（下稱高檢署）檢察長於109年9月16日
    以109年度上聲議字第8095號處分書認再議之聲請為無理由
    而駁回，該處分書於109年9月28日對聲請人為送達，有送達
    證書附卷可稽，而聲請人於109年10月6日委任律師向本院聲
    請交付審判，有卷附刑事聲請交付審判狀所蓋本院收狀章可
    憑，則本件聲請交付審判尚未逾法定10日不變期間，從而，
    其聲請交付之程序尚無不合，合先敘明。
二、告訴及聲請交付審判意旨略以：
　㈠聲請人自民國100年起，即在元大商業銀行大統分行開設外幣
    帳戶購買美元，並設定美元定期存款，然自103年起，被告
    即屢以定存利率較低、購買基金可獲取高於定存之配息等事
    由，推薦聲請人購買基金，聲請人遂於103年8月起，將美元
    定存解約，並申購基金，嗣107年4月間部分基金到期，聲請
    人依元大銀行通知前往簽署基金贖回文件，赫然發現基金本
    金虧損達美元50萬元，故聲請人即向被告表示因虧損過大，
    故不願繼續投資，然被告竟向聲請人推銷申購「瑞銀（定期
    觀察）記憶式提前出場區間累計配息連結一籃子股票（無擔
    保）（無保證機構）結構型債券」，並向聲請人表示此結構
    債為百分之100保本，且利息為年息百分之10.25到百分之22
    .5，致聲請人誤信上開結構債為保本商品，遂於107年8月7
    日分別申購元大銀行商品代號「UBILEQ1808」、「UBIKEQ18
    08」各美元50萬元，嗣被告於107年10、11月間，再向聲請
    人佯稱保本率為百分之95，到期日為保本日之結構型商品，
    致聲請人陷於錯誤，而於107年11月5日申購元大銀行商品代
    號「UBTYEQ1811」美元40萬元，合計達美元140萬元。然上
    開聲請人所申購之3筆結構債（下稱系爭結構債）均為不保
    本商品，被告卻刻意隱匿此節，未向聲請人說明系爭結構債
    之投資連結標的及虧損風險，佯稱可保本，甚且未給予聲請
    人審閱契約之合理期間，致聲請人限於錯誤而申購系爭結構
    債，原不起訴處分及再議處分忽視被告未盡上開告知義務，
    率以聲請人有在契約上簽名，即認聲請人已知悉系爭結構債
    之性質，自有違誤。另本案被告於108年2月27日刻意在提供
    與聲請人之文件上書寫「95%保本率（如有投資不利），非1
    00%，如無投資不利則100%」、「到期日即為保本日」等文
    字，此適足以彰顯被告刻意違反告知義務之情節，且被告於
    偵訊中自承聲請人未有充分時間審閱契約，且未明確告知系
    爭結構債投資之標的，且有告知不實或模糊，再再可證被告
    確實違反告知義務，且其在文件上書寫不實資訊，自應構成
    詐欺及偽造文書。
　㈡再議處分認聲請人先前投資有獲利，且被告未自聲請人投資
    利潤中抽成部分，然聲請人從未自稱其投資有獲利，且被告
    在聲請人申購系爭結構債期間，從未將契約及每月對帳單等
    文件交付與聲請人，且在聲請人申購系爭結構債前，被告從
    未將投資風險告知聲請人，原不起訴處分及再議處分對於被
    告推薦聲請人申購系爭結構債之過程是否構成詐欺乙節，均
    未詳細論證及調查，另忽視被告靠聲請人申購系爭結構債即
    獲取高額業績獎金乙節，而未調查被告主觀上具詐欺之犯意
    ，是原不起訴處分及再議處分自有違誤。
　㈢再議處分認聲請人投資金額龐大，應已妥適評估投資之標的
    及風險，然系爭結構債連結投資標的不同，且風險亦不同，
    然被告從未將系爭結構債之風險對聲請人告知，另未將契約
    及對帳單等文件交付聲請人，聲請人縱有投資經驗，豈能在
    此情況下，審慎評估投資風險，原不起訴處分及再議駁回處
    分忽視此節，自有違誤。
　㈣原不起訴處分以「109年度偵字第3096號」偵查終結後，再另
    分「109年度偵字第8442號」偵查案號處理本案，刻意切割
    告訴事實，並為不起訴處分，其中顯然有隱瞞，另聲請人及
    代理人所收受之原不起訴處分書上，均未記載被告之年籍，
    顯見被告年籍遭原不起訴處分刻意隱匿，且新竹地檢署檢察
    官提供臺灣高檢署之卷宗案號為109年度偵字第8442號，何
    以如此處理，故原不起處分檢察官執行職務顯然偏頗被告。
　㈤末查，再議處分認被告所涉侵占及背信等犯嫌，均非原不起
    訴處分所認定之範疇，而駁回聲請人之再議，顯然忽視刑事
    訴訟法第228條第1項及同法第241條之規定，從而，再議處
    分自有違誤。　　
三、按告訴人不服上級法院檢察署檢察長或檢察總長認再議為無
    理由而駁回之處分者，得於接受處分書後10日內委任律師提
    出理由狀，向該管第一審法院聲請交付審判；法院認交付審
    判之聲請不合法或無理由者，應駁回之，刑事訴訟法第258
    條之1 第1 項、第258 條之3 第2 項前段，分別定有明文。
    次按91年1 月17日三讀通過，同年2 月8 日公布之刑事訴訟
    法第258 條之1 係參考德國刑事訴訟法第172 條第2 項之規
    定及日本刑事訴訟法第262 條准起訴之規定，增訂「聲請法
    院交付審判制度」，告訴人於不服上級檢察署之駁回處分者
    ，得向法院聲請交付審判，考其立法目的，無非係為對於檢
    察官起訴裁量之制衡，除貫徹檢察機關內部檢察一體之原則
    所含有之內部監督機制外，另宜有檢察機關以外之監督機制
    ，由法院保有最終審查權而介入審查，提供告訴人多一層救
    濟途徑（刑事訴訟法第258 條之1 立法理由參照），以促使
    檢察官對於不起訴處分為最慎重之篩選，審慎運用其不起訴
    裁量權。從而，本條之適用一方面係強制告訴人先循檢察機
    關內部之監督機制救濟無效果後，始由法院為之；另一方面
    亦促使檢察機關內部省視其不起訴處分是否妥當，法院有最
    終審查權。是交付審判之制度雖賦予法院於告訴人交付審判
    之聲請裁定准否前，可依同法第258 條之3 第3 項規定為「
    必要之調查」，然法院於審查交付審判之聲請有無理由時，
    應以審酌告訴人所指摘不利被告之事證未經檢察機關詳為調
    查或斟酌，或不起訴處分書所載理由違背經驗法則、論理法
    則及證據法則為限，方符本條係為制衡檢察官起訴裁量權之
    立法意旨。故其所謂「得為必要之調查」，係指調查證據之
    範圍應以偵查中曾顯現者為限，不可就新提出之證據再為調
    查，亦不可蒐集偵查卷宗以外之證據，否則將與刑事訴訟法
    第260 條之再行起訴規定混淆不清，亦將使法院兼任檢察官
    之角色而有回復「糾問制度」之虞。又法院於審查交付審判
    之聲請有無理由時，除認為告訴人所指摘不利被告之事證未
    經檢察機關詳為調查或斟酌，或不起訴處分書所載理由違背
    經驗法則、論理法則或其他證據法則者外，不宜率予交付審
    判（法院辦理刑事訴訟案件應行注意事項第118 項參照）。
    且法院為交付審判之裁定時，視為案件已提起公訴，案件即
    進入審判程序，是法院裁定交付審判之前提，必須偵查卷內
    所存證據已符合刑事訴訟法第251 條第1 項規定「足認被告
    有犯罪嫌疑」，檢察官應提起公訴之情形，即該案件已經跨
    越起訴門檻，始應為交付審判之裁定。倘該案件須另行蒐證
    偵查，始能判斷應否交付審判者，因交付審判審查制度，並
    無如同再議制度，得為發回原檢察官續行偵查之設計，法院
    仍應依同法第258 條之3 第2 項前段規定，以聲請無理由裁
    定駁回，合先敘明。
四、經本院依職權調閱臺灣新竹地方法院檢察署109年度偵字第8
    442號卷宗（含109年度他字第747號）之結果：
　㈠聲請人於107年8月7日及同年11月5日申購系爭結構債時，均
    有親自簽署元大銀行之申請書、連結標的波動風險聲明書、
    客戶自主投資聲明書、投資人聲明書等文件，並附有系爭結
    構債發行機構即瑞士銀行出具之中文投資人須知、中文產品
    說明書乙節，此有各該文件在卷可佐（見他字卷㈡第98頁至
    第120頁、第148頁至第192頁），此部事實可堪認定。
　㈡觀諸各該申請書「特別約定事項欄」已載明「二、委託人確
    實了解投資最大可能損失為全部之信託本金」，連接標的波
    動風險聲明書上亦有載明「…本人特此聲明已確實了解本產
    品交易之特性與連結標的波動之風險。」，投資人聲明書第
    5點載明「商品的投資本金：本商品為不保障本金之結構型
    商品」；而瑞士銀行出具之中文投資人須知「警語」欄位第
    3點載明「本商品並非存款，投資不受存款保險之保障，最
    大損失為全部本金及利息/收益」、「商品事項」欄位商品
    簡介第7點載明「計價貨幣本金保本率：不保本。詳細解釋
    ，請參考產品說明書中『商品基本資料』第六項」、「商品風
    險揭露」欄位記載「潛在本金損失風險/最低收益風險-本商
    品並不保本，且本商品由證券交割的到期贖回收益可能會顯
    著降低於本商品面額或甚至等於零。」，中文產品說明書中
    「投資風險警語」欄位第3點記載「本商品並非存款，投資
    不受存款保險之保障，最大損失為全部本金及利息/收益」
    、「商品基本資料」欄位第6項載明「計價貨幣本金保本率
    ：不保本。本商品於到期的贖回」（見他字卷㈡第98頁至第9
    9頁、第101頁、第107頁、第109頁、第148頁至第149頁、第
    151頁、第157頁、第159頁、第171頁至第173頁、第179頁、
    第181頁），顯見自聲請人所親簽之上開文件及系爭結構債
    之商品說明書中，均已表明系爭結構債均為不保本之金融商
    品。而聲請人除於107年8月7日及同年11月5日申購系爭結構
    債，另於107年5月11日、同年6月13日、同年7月6日及同年9
    月6日各向元大銀行申購與系爭結構債發行機構相同僅連結
    投資標的不同之結構債，且申購金額各為美元30萬元、40萬
    元、50萬元及45萬元，有元大商業銀行申購交易明細在卷可
    佐（見他字卷㈢第1頁），交互觀之，聲請人並非首次申購與
    系爭結構債相同發行機構之結構債金融商品，其對於系爭結
    構債為不保本之金融商品乙節自難諉為全然不知，況苟如聲
    請人所指訴其係因被告向其佯稱系爭結構債為保本商品，其
    始申購系爭結構債，然其於系爭結構債申購前之107年5月11
    日、同年6月13日及同年7月6日，即有申購同類型之結構債
    ，且申購之金額合計達美元120萬元，已如前述，則其在申
    購系爭結構債前，已有大額之申購同類型結構債之情況，顯
    見聲請人對於系爭結構債之性質有相當程度之了解，難認被
    告有如聲請人所指對其佯稱系爭結構債為保本商品，逕而使
    聲請人陷於錯誤而申購系爭結構債之情節存在。
　㈢被告雖於偵訊中自承：林麗卿從一開始申購基金虧錢後，我
    有幫林麗卿作保本型投資，因為後面有開始賺錢，林麗卿非
    常信任我，我交給她的投資項目，她都非常信任就直接簽名
    ，部分是先作為交易再請林麗卿補簽名，林麗卿確實有申購
    不保本的商品，其中瑞銀的產品我是有便宜行事，有告知不
    實或告知模糊，我也沒有確實告知她的投資項目，她也沒有
    足夠時間去審閱等語（見他字卷㈠第64頁）。是依被告上開
    供述，可認聲請人申購系爭結構債前，被告並未明確向聲請
    人解說系爭結構債，且聲請人亦未有足夠時間審閱系爭結構
    債之產品說明。惟查，聲請人於103年7月30日開始與元大銀
    行往來申購金融產品時所親自填載之「理財客戶資料表暨投
    資屬性問卷表（自然人）」文件中，就「金融商品投資知識
    及經驗」欄位中，選擇「【4】廣泛：我熟悉大部分金融商
    品（包括債券、股票等），明白影響這些金融商品的風險和
    表現，並有相關金融商品投資經驗」，有該文件在卷可佐（
    見他字卷㈡第193頁至第194頁），另聲請人申購系爭結構債
    前之106年11月10日，向元大銀行申請成為專業投資人，並
    在認識客戶（專業投資人）問卷-1中之第3題，回答其所關
    注研究或曾經投資的金融商品、區域、投資工具為相關原物
    料、黃金、石油、放空、作多倍數等衍生性金融商品，有元
    大商業銀行第一類自然人專業投資人申請書及問卷在卷可佐
    （見他字卷㈡第207頁、第209頁），交互觀之，聲請人顯然
    對於衍生性金融商品之投資風險並非毫無所悉，且具有一定
    之評估及專業知識，而聲請人除向元大銀行申購系爭結構債
    外，尚有申購與系爭結構債相同發行機構之結構債金融商品
    乙節，已如前述，綜合上情觀之，聲請人既可對於投資市場
    及衍生性金融商品有一定之熟稔度，則自身應對於投資系爭
    結構債會有相當程度之風險有一定程度與判斷，難認聲請人
    僅會因被告上開就系爭結構債告知程序有所瑕疵，即陷於錯
    誤，而申購系爭結構債。又聲請人即便如被告所言，未能有
    足夠時間審閱系爭結構債之契約，然自上開卷附之系爭結構
    債申請書、連結標的波動風險聲明書、客戶自主投資聲明書
    、投資人聲明書等文件，並附有系爭結構債發行機構即瑞士
    銀行出具之中文投資人須知、中文產品說明書等文件中，對
    於系爭結構債為「不保本」之金融商品說明，均係以粗體、
    加底線甚或字型放大等樣態呈現，是即便聲請人閱覽時間急
    迫，衡諸其對於市場熟悉度甚高，殊難想聲請人對於該等特
    別標註之文字會視若無睹，綜上，被告即便就聲請人申購系
    爭結構債時之告知過程存有相當程度之瑕疵及未予聲請人足
    夠之契約審閱期間，然聲請人自身為專業投資人，對於市場
    及投資工具均具相當之鑑別能力，復參酌其於申購系爭結構
    債前，即已有申購與系爭結構債相同發行機構之結構債金融
    商品等情綜合觀之，實難認聲請人申購系爭結構債，係因被
    告上開疏漏所導致，自難認被告有聲請人所指之詐欺犯行。
　㈣至聲請人所指被告透過LINE傳送提供不實記載之對帳單，以
    圖掩飾其佯稱系爭結構債為「保本商品」之犯行等語，惟查
    ，依聲請人所提出之對帳單上，固有被告以手寫方式，框記
    系爭結構債及聲請人於107年7月5日所申購與系爭結構債同
    一發行機構所發行之結構債，並在其上註記「95%保本率（
    如有投資不利），非100%，如無投資不利則100%」、「到期
    日即為保本日」等文字，有該文件翻拍畫面在卷可佐（見他
    字卷㈠第13頁），然細譯該文件「到期是否保本」欄位，系
    爭結構債上即有列印「不保本」等字樣，是被告之文字固有
    與列印之文字有所不同，然聲請人於申購系爭結構債前，即
    有能力判斷系爭結構債之屬性，且明瞭系爭結構債之風險，
    而其申購系爭結構債之決定與被告之疏漏間無關等情，均如
    前述，是被告上揭手寫註記文字之行為固有可議，然尚不足
    執此，遽論被告有聲請人所指之詐欺及偽造文書等犯行存在
    。
　㈤又聲請人以案號、原不起訴處分書未記載被告年籍指涉原不
    起訴處分之偵查檢察官刻意偏袒被告等節，然查本案109年
    度偵字第8442號確係由原偵查檢察官自109年度他字第747號
    案件簽結而來，有簽呈在卷可佐（見偵查卷第1頁），而聲
    請意旨所稱之109年度偵字第3096號則為原偵查檢察官就被
    告違反證券投資信託法而為偵查，該案件被害人為孫善政、
    陳勝烽，有偵訊筆錄在卷可佐（見他字卷㈠第69頁至第75頁
    ），與本案聲請人之案件毫無關聯，聲請人徒以上情，恣意
    妄認原偵查檢官偏袒被告，實為虛妄。
　㈥末以，聲請人投資金融商品固為以獲取正報酬為目的，然投
    資市場上並無存在任何只會獲利而毫無虧損之金融商品存在
    ，聲請人投資系爭結構債固有虧損，然此為投資市場上必然
    存在之風險，且聲請人申購系爭結構債之決定與被告之疏漏
    間無關等情，已如前述，是聲請人自不得以自身之虧損，而
    反論被告存有詐欺、背信等犯行。　　
五、綜上所述，本件依卷存證據均未足認定被告有聲請人所指詐
    欺犯行，原不起訴處分書及高檢署駁回再議處分書就聲請人
    上開指述予以斟酌，並就卷內證據詳為調查後，認無積極證
    據足認被告涉有上開罪嫌，犯罪嫌疑尚屬不足，而分別為不
    起訴處分、駁回再議聲請處分，並無何等違法或不當之情事
    ，本院因認本件並無任何得據以交付審判之事由存在，聲請
    人聲請交付審判即無理由，應予駁回。
據上論斷，應依刑事訴訟法第258 條之3 第2 項前段，裁定如主
文。 
中　　華　　民　　國　　110 　年　　3 　　月　　9 　　日
                  刑事第七庭  審判長  法　官　陳麗芬
                                      法  官  郭哲宏
                                      法  官  華澹寧
以上正本證明與原本無異。
不得抗告。
中　　華　　民　　國　　110 　年　　3 　　月　　9 　　日
                                      書記官  吳羽君